【裁判字號】    95,交聲,1254
【裁判日期】    950731
【裁判案由】    交管條例聲異
【裁判全文】
臺灣板橋地方法院交通事件裁定     95年度交聲字第1254號
原處分機關  交通部公路總局臺北區監理所
異  議  人
即受處分人  甲○○
上列受處分人即異議人因違反道路交通管理處罰條例案件，對於
交通部公路總局臺北區監理所中華民國95年6月19日所為之處分
（原處分案號：北監營裁字第裁４０－Ｄ９Ｂ３５３６２４號）
，聲明異議，本院裁定如下：
    主  文
原處分撤銷。
甲○○不罰。
    理  由
一、原處分意旨略以：受處分人即異議人甲○○於民國九十年七
    月三十一日上午十時三十分許，駕駛ＦＱ７－４１１號重型
    機車，在桃園市○○街附近，因「機器腳踏車駕駛人未依規
    定戴安全帽者」，遭桃園縣警察局攔停舉發，並由行為人當
    場簽收，因異議人未於應到案日期前繳納罰鍰或期限內到案
    ，經移送原處分機關即交通部公路總局臺北區監理所，於九
    十一年五月二十日掣開裁決書，並於同年月二十三日由異議
    人簽收送達，此有郵政機關掛號郵件收件回執聯影本可稽，
    又因異議人未依規定辦理繳結，原處分機關乃依裁決書處罰
    主文，於九十一年七月五日逕行註銷異議人之駕駛執照。嗣
    異議人又於九十一年九月四日十九時二十七分許，在桃園中
    豐環南路因「未依規定兩段式左轉」，遭桃園縣警察局平鎮
    分局執勤員警當場以桃警局交字第Ｄ９Ｂ３５３４７８號通
    知單舉發，並由異議人當場簽收，俟經執勤員警查出異議人
    當時所持之駕駛執照已於九十一年七月五日被逕行註銷，並
    另以桃警局交字第Ｄ９Ｂ３５３６２４號通知單舉發「無照
    駕駛行駛道路」，異議人對於桃警局交字第Ｄ９Ｂ３５３６
    ２４號舉發通知單，並未於應到案日期前繳納罰鍰或期限內
    到案，經移送原處分機關，依道路交通管理處罰條例第二十
    一條第一項第一款「未領有駕駛執照駕車者」之規定，於九
    十五年六日十九日以北監營裁字第裁４０－Ｄ９Ｂ３５３６
    ２４號裁決書裁處罰鍰新臺幣（下同）九千六百元。
二、異議意旨則略以：因於九十一年九月四日在中豐環南路被警
    察開立一張「未依兩段式左轉」之罰單，當時警察也有叫伊
    拿出駕照核對，但不知為何於九十五年六月二十六日又收到
    一張裁決書，內容為無照駕駛，且罰鍰已增為九千六百元，
    經監理站告知才知道當時駕照已於九十一年七月五日註銷，
    但當時伊並不知情，且當時員警現場查證也沒問題，在這中
    間幾年也並無收到任何紅單，此裁決書是由員警事後才逕行
    舉發，並無任何伊之親簽或照片為證，再加上過了三、四年
    後才收到裁決書，自難甘服，爰於法定期間內提起異議，並
    求為撤銷原處分等語。
三、按違反本條例（道路交通管理處罰條例）之行為，自行為成
    立之日起，行為有連續或繼續之狀態者，自行為終了之日起
    ，逾三個月不得舉發，道路交通管理處罰條例第九十條定有
    明文。次按違反道路交通管理事件統一裁罰基準及處理細則
    第十一條規定：「行為人有本條例之情形者，應填製舉發違
    反道路交通管理事件通知單，並於被通知欄予以勾記，其通
    知聯依下列規定辦理‧‧‧三逕行舉發者，應按已查明之資
    料填註車牌號碼、車輛種類、車主姓名或地址，並於通知單
    上方空白處加註逕行舉發之文字後，由舉發機關送達被通知
    人」，實已明白揭示「逕行舉發單之送達，亦為舉發程序一
    部」之旨。又道路交通主管機關交通部八十六年十二月二十
    六日交路（８６）字第０５５２０２號函、八十七年五月七
    日交路（８７）字第００３５６３號函解釋：「查道路交通
    案件處罰條例第九十條，係對違反道路交通管理事件通知單
    逾三個月不得『舉發』規定，而非『送達』與否之規定，故
    舉發機關於違規定行為日起三個月內付郵，不論其有無送達
    ，即已完成舉發」、「查道路交通案件處罰條例第九十條第
    一項規定『自行為成立之日起，逾三個月不得舉發』之旨意
    ，係為規範舉發機關應於三個月內完成舉發違反道路交通管
    理事件之程序，故若屬逕行舉發案件，員警雖於違反行為成
    立之日起三個月內，填製違反道路交通管理事件通知單，但
    未立即交郵而遲至行為成立之日起三個月後方投郵，其雖已
    填製違反道路交通管理事件通知單但未寄出，對違規行為人
    仍無法生三個月內舉發通知之效力，則該等案件即有上開條
    例第九十條第一項不得舉發之適用」。
四、經查，依卷附之桃警局交字第Ｄ９Ｂ３５３６２４號舉發通
    知單影本觀之，在收受通知聯者簽章欄位處，並無異議人之
    簽章，而異議人於聲明異議狀內亦稱從未收受過該舉發通知
    單，且與當時因「未依兩段式左轉」之違規行為，遭員警當
    場掣單舉發並由異議人當場簽收之桃警局交字第Ｄ９Ｂ３５
    ３４７８號通知單，兩者字號參互以觀，並非連號，且間隔
    一百四十六號，顯見「桃警局交字第Ｄ９Ｂ３５３６２４號
    」舉發通知單，非當場掣單由異議人簽收，而係事後以逕行
    舉發之方式舉發該項違規事由，然卷內除查無該「桃警局交
    字第Ｄ９Ｂ３５３６２４號」舉發通知單上有加註「逕行舉
    發」之字樣，亦未見曾於違規行為成立之日起三個月內，由
    舉發機關付郵寄出或其他送達之方式，合法送達被通知人之
    證據，無從認定該「桃警局交字第Ｄ９Ｂ３５３６２４號」
    舉發通知單，曾開始踐行送達程序。綜據前述，本件因舉發
    單未經踐行合法送達之程序，致其舉發尚未完成，兼以自異
    議人違規時（九十一年九月四日十九時二十七分許）起，迄
    今已時隔三年有餘，亦逾越道路交通管理處罰條例第九十條
    所明定之「三個月舉發時效」，而不得再為舉發，乃原處分
    機關不察，猶依道路交通管理處罰條例第二十一條第一項第
    一款規定，裁處異議人以罰鍰九千六百元，核其本案裁處，
    尚有違誤，爰依法撤銷上開處分，並另為異議人不罰之諭知
    。
據上論斷，應依道路交通案件處理辦法第二十條前段，裁定如主
文。
中    華    民    國    95    年    7     月    31    日
                  ??交通法庭?法  官  王偉光
以上正本證明與原本無異
如不服本裁定應於送達後5日內向本院提出抗告狀
                                書記官  陳怡君
中    華    民    國    95    年    7     月    31    日


司法院資訊處製作；財團法人民間司法改革基金會備份。
